臺灣高等法院臺南分院刑事判決　　　　　九十一年度上易字第一二五號　 孝股
　　上　訴　人
　　即　被　告　丙○○
右上訴人因傷害案件，不服臺灣雲林地方法院九十一年度易字第三七二號中華民國九
十一年九月三十日第一審判決（起訴案號：臺灣雲林地方法院檢察署九十一年度偵字
第三七二號），提起上訴，本院判決如左：
    主  文
上訴駁回。
    事  實
一、丙○○於民國 (下同）九十一年四月廿三日廿時許，在雲林縣斗六市○○路十八
    號戊○○住處，因旅遊問題與甲○○發生口角，丙○○臨離去時，原應注意甲○○站在鐵門後面，若將鐵門用力推回，有撞及甲○○因而受傷之可能，而依當時
    情形，並無不能注意之情事，竟疏於注意，以左手用力將鐵門推回，致鐵門撞擊
    到甲○○之左手臂，使其受有左前臂即手肘部位挫傷之傷害。
二、案經被害人甲○○訴由雲林縣警察局斗六分局報告台灣雲林地方法院檢察署檢察
    官偵查起訴。
    理  由
一、訊據上訴人即被告丙○○固坦承於前開時地，與被害人甲○○因旅遊問題發生爭
    執，於離去時有順手將鐵門帶上等事實，惟矢口否認有何過失傷害犯行，辯稱：
    當時被害人係坐在沙發，並未站在門邊與其談話，不可能被門打到，而若如被害
    人所言，其應係被撞到正面，何以會撞到左手肘？且若撞到人體，又何以會發出
    碰一聲的大聲響？另證人戊○○當時未現場，其所言係附和之詞，不可採信；再
    當時除証人戊○○外，無人得知被害人受傷，若果真被害人為鐵門撞擊到，被害
    人豈有未說之理云云。惟查：
（一）右揭被告如何將鐵門推回，因而撞及被害人之手肘之事實，業據被害人甲○○
      指訴綦詳，並經證人戊○○於原審證稱：「我人本來在外面，讓被告、告訴人
      在裡面談，是丙○○叫我進去，我才進去，他說如果訂金談不攏，他要找我，
      要我負責，後來他們爭吵起來，我會害怕，就往廚房走，走沒幾步，我就聽到
      門碰一聲很大聲，我就往回走，看是什麼情形，那麼大聲，我看到的情形，門
      只開差不多三十公分，是門打到彈開的，江先生站在門旁邊，右手扶著左手的
      手肘，說他那裡腫起來，叫我帶他去看醫生，我就帶他去洪揚醫院，當我看江
      先生的手時，曹先生人在外面，他是走最後一個，前面是他親戚及太太。我有
      聽到他們在說這個錢拿去買藥吃。當時我看到江先生的手是紅紅腫起來的樣子
      」等語，及証人戊○○於本院調查時証述被害人手肘部位確有受傷，且係為前
      開鐵門所撞及等語。且就被害人手肘如何受傷之重要之點，核與被告指訴之情
      節相符；再被害人確受有前開傷勢，復有診斷證明書、相片各一紙、病歷資料
      一份在卷可稽。至於被害人於本院調查時指稱「他（即被告）是先入屋內拿鑰
      匙，最後一次要走時才用力關門打到我」等語，核與証人戊○○於本院雖稱「
      被告第一次出來時將門關很大聲（此次被害人即為鐵門打到），後來忘了拿鑰
      匙又回頭找」等語；及証人乙○○証述「（被告夫妻要離開時有沒有與你講話
      ）有，當時被告有入屋內找鑰匙，她太太在外面與我講話，他先生找到鑰匙就
      氣匆匆的走了」等語（均見本院九十一年十一月二十八日訊問筆錄）；但被告
      當日確有用力將門推回，被害人左手手肘部位於被告當日亦有受傷，而証人戊○○於被告離開後，又看到被害人左手手肘部分確有受傷，均如上述，則衡情
      被害人當無自殘誣陷被告之理，雖被害人之指訴與証人戊○○之証詞，有上開
      不符之處，但屬枝微末節，當難以此即認被害人及証人戊○○之証詞全無採信
      之處。
（二）被告雖以前詞置辯，惟查：
    一般人走路時會擺動手臂，在站立時，將手臂折放在身前如胸前或腰前之情形
      ，亦時有所見，此依個人之習慣不同而有異，又門關起來時，會打到身體之何
      處，視人體站立之位置、方向，門開閉之方向而有不同，尚難一概而論門關起
      來必會打到人體之正面。再者，依目前市面上所有相同款式之鐵門（上下部分
      係紗門，中間部位則係密實），如果門是正常關起來，通常僅會發出門鎖扣上
      之聲音，反而是門在用力關上或撞到物體而無法關起時，會發出巨響。依證人
      戊○○前開證言稱當時門開差不多三十公分等語，可知當時門並未關上，在門
      未關上卻發出巨大聲響之情況，應僅有門撞到物體未能關上，而發出巨響始得
      以致之，況被害人亦稱「當時其站在鐵門旁邊，係側站，左在前，右在後，鐵
      門由內向外打開」等語（見本院九十一年十一月二十八日訊問筆錄），則依被
      害人所指站立之位置，若鐵門經人用力推回時，當有撞擊其左手手肘之可能。
      被告所辯該聲響係鐵門被關上而碰觸另一片鐵門所發出之聲響，與經驗法則不
      符，不可採信。
    又被害人所受之傷害僅左前臂挫傷，傷勢非重，有前開診斷證明書及病歷資料
      可按，並無緊急求助於他人送醫之必要，而通常受此等輕微傷害之人是否會當
      場大肆宣揚，因人而異，則被害人僅於受傷後告訴較熟識之友人戊○○，而未
      當場向尚在氣頭上之被告面質或求助於在場之人如證人乙○○或證人蕭翔隆，
      並不能反證其未受有傷害，被告以若被害人當時已有受傷，理應會在被告尚在
      現場之際，求助於證人戊○○或證人蕭翔隆即時報警或立即送醫云云置辯，尚
      屬憶測之詞，而無可採。
    至於證人丁○○固於原審到庭證稱：被害人不退我們錢，我們就走出大門，我
      姊夫第一個走，其次是我，之後就是我先生跟在我後面，我先生順手把門關起
      來，甲○○人坐在沙發上，戊○○人在廚房，我出來大門外面才看到乙○○等
      語（見原審卷第十六頁）；於本院調查時，又証稱「被告有順手關門，門有碰
      一聲，因為那是鐵門所以聲音很大聲」、「（當時告訴人人在何處？）當時他
      坐在沙發上，那時我轉頭罵他「拿去買藥吃」等語（見本院九十一年十一月二
      十八日訊問筆錄）。但查証人丁○○為被告之妻，其証詞是否可信，非無可疑
      ；況證人乙○○於原審亦到庭證稱：「我聽到很大聲爭吵聲音，我就出來看，
      我出來時剛好看到丙○○要從戊○○的家裡出來，我出來時看到丙○○的太太
      坐在馬路旁邊的機車上面，被告剛從屋內走出來，很生氣把門帶上」等語（見
      原審卷第十五頁），顯見証人丁○○所稱被告跟在伊後面出來，與事實不符，
      證人丁○○之證詞顯係迴護被告之詞，不可採信。至於證人乙○○於原審固另
      證稱當時未看到被害人等語（見原審卷第十五頁），但係因証人乙○○當時站
      立之位置角度及光線昏暗，非必可看到被害人站於鐵門旁，為証人乙○○於本
      院調查時証明在卷（見本院同上訊問筆錄），自難以此即遽採為被告有利之証
      據。
二、按將門用力推回，應注意門邊是否有人站立，以防患因而撞擊站立於門邊之人，
    並因而致人受傷，被告為三十餘歲之成年男子，理應能注意，而依當時情形，並
    無不能注意之情事，竟疏未注意被害人已站在門邊，因細故生氣而用力推回鐵門
    ，致該鐵門撞及甲○○之左手肘部位而受有紅腫挫傷之傷害，被告之過失行為至
    為明確。而通常手肘部位被用力推回之門撞到，均有使人受傷之情事，是被告之
    過失與被害人之受有傷害間具有相當因果關係。從而被告之過失犯行，至為明確
    ，堪予認定，被告空言否認，不足採信。至於被告認其行為無實質違法性一節，
    本件被害人所受之傷害固然不重，但被告一再飾詞矯辯，迄至本院審理時仍未顯
    出一絲悔意及歉意，實難認「其行為在一般社會倫理觀念上無科以刑罰之必要」
    ，亦非「不予追訴處罰，不違反社會共同生活之法律秩序」，故被告辯稱其行為
    無實質違法性，亦無足取。綜上，被告所辯，均無可採，本件事証明確，被告過
    失傷害之犯行，堪以認定。
三、按刑法第二百七十七條之傷害罪係以被告之故意行為為要件，此觀該條之規定與
    同法第二百八十四條之規定兩相對照可知，本件被告於出門後雖用力將門推回，
    但並非直接面對被害人用手推門故意撞擊被害人，實難認被告有傷害被害人之故
    意，惟被告之行為有過失，已如前述，是核被告所為，係犯刑法第二百八十四條
    第一項前段之過失傷害罪。公訴人認被告所為係犯刑法第二百七十七條第一項之
    傷害罪，容有未洽，惟其基本社會犯罪事實同一，本院自得併予審理，並變更起
    訴法條。
四、原審以被告罪証明確，因予適用刑事訴訟法第三百條、刑法第二百八十四條第一
    項前段、第四十二條第二項、罰金罰鍰提高標準條例第一條前段、第二條之規定
    ，並審酌被告前無不良素行，因一時氣憤而過失犯本罪、犯罪之手段尚非惡劣、
    被害人所受傷害程度非重及被告否認犯罪之態度等一切情狀，量處罰金二千元，
    並諭知易服勞役之折算標準；本院經核原判決認事用法並無不合，量刑亦稱妥適
    。被告上訴意旨否認犯罪，並以前開情詞指摘原判決之不當，並無理由，應予駁
    回。
據上論結，應依刑事訴訟法第三百六十八條，判決如主文。
本案經檢察官吳忠賢到庭執行職務。
中      華      民      國    九十一    年     十二     月    二十五    日
                                  臺灣高等法院臺南分院刑事第五庭
                                          審判長法官  鄭  文  肅
                                                法官  王  浦  傑
                                                法官  陳  珍  如
右正本證明與原本無異。
不得上訴。
                                          法院書記官  周  美  莉
中      華      民      國    九十一    年     十二     月    二十五    日
附錄：本判決論罪科
中華民國刑法第二百八十四條
 (過失傷害罪)
因過失傷害人者，處六月以下有期徒刑、拘役或五百元以下罰金，致重傷
者，處一年以下有期徒刑、拘役或五百元以下罰金。
從事業務之人，因業務上之過失傷害人者，處一年以下有期徒刑、拘役或
一千元以下罰金，致重傷者，處三年以下有期徒刑、拘役或二千元以下罰
金。
